最高法院刑事判決　　　　　　　　　　　　　　　八十八年度台上字第二八一六號
　　上　 訴　 人　台灣高等法院台中分院檢察署檢察官
　　上訴人即被告　甲○○
右上訴人等因被告偽造文書等罪案件，不服台灣高等法院台中分院中華民國八十六年
六月十日第二審判決（八十五年度上訴字第一二九一號，起訴案號：台灣台中地方法
院檢察署八十四年度偵字第一五七九九號），提起上訴，本院判決如左：
    主  文
上訴駁回。
    理  由
一被告對偽造私文書上訴部分：
按刑事訴訟法第三百七十七條規定，上訴於第三審法院，非以判決違背法令為理由，
不得為之。是提起第三審上訴，應以原判決違背法令為理由，係屬法定要件。如果上
訴理由狀並未依據卷內訴訟資料，具體指摘原判決不適用何種法則或如何適用不當，
或所指摘原判決違法情事，顯與法律規定得為第三審上訴理由之違法情形，不相適合
時，均應認其上訴為違背法律上之程式，予以駁回。本件被告甲○○上訴意旨略稱：
(一)、告訴人邱寶蓮於富邦銀行台中分行開戶之初，即在該分行空白之存摺類存款取款
憑條上加蓋開戶印鑑章，連同存摺交付被告保管，授權被告如臨時需要借款，即可在
該空白取款憑條上填載欲借金額、日期予以領取現金借用。被告本於告訴人之授權在
取款憑條上填寫日期、金額後領取借用，並開具商業本票交付告訴人當借款之憑證，
實難成立偽造私文書罪。原判決未詳查說明告訴人將蓋妥印章之取款憑條連同存摺交
付被告之真意，遽論被告偽造私文書罪，有應於審判期日調查之證據未予調查及判決
不載理由之違法。(二)、原判決認定告訴人於開戶之初，將十張蓋妥印章之空白取款憑
條連同存摺交與被告。及迄至八十四年六月十四日告訴人至富邦銀行台中分行查詢，
獲悉存款僅剩新台幣（下同）十一萬元等情。但究竟憑何證據認定告訴人有交付十張
空白取款憑條與被告，告訴人又係向何人查詢得知其事，當時銀行經理如何處理，原
判決亦未調查說明，亦未盡調查之能事等語。
惟查本件原判決依憑告訴人邱寶蓮及其丈夫陳文豐之供述，證人張文政、魏宏泰、陳
宜泉之證言，卷附被告持以取款之取款憑條五紙、邱寶蓮在富邦銀行台中分行之存摺
影本、財政部台財融第八五三五四八七三號函，並參酌被告亦坦承先後五次在上開五
紙原僅有邱寶蓮印鑑章之空白取款憑條上填載日期及金額領取存款等相關證據，予以
綜合判斷，因而撤銷第一審關於被告偽造私文書部分之判決，改判論處被告連續行使
偽造私文書，足以生損害於他人罪刑，已詳予說明其所憑之證據及其認定之理由。而
以告訴人邱寶蓮及其丈夫陳文豐均堅決否認有將其存摺內之存款借與被告及授權被告
自行填寫金額領款之情形，亦未收到被告交付之任何借據。且一般借款如係分次借貸
，應每次書立借據或簽付支票、本票以為憑據，由雙方當面點交給付，方合乎常情，
被告所辯告訴人將存摺及蓋好印鑑之空白取款憑條交付被告隨意提領借用之說，顯與
常情相違背。另被告於偵查中所提出之借據，係於八十四年六月三十日書立，已在告
訴人於同年月十四日向法務部調查局台中市調查站提出檢舉之後，告訴人又稱未收到
該收據。顯係被告為脫卸刑責，事後自行撰寫。就被告否認有偽造私文書之犯行，所
辯各節，何以不足採信，於理由內予以指駁說明。所為論斷，均有卷存資料可資覆按
，從形式上觀察，並無所謂違背法令之情形存在。按刑法第二百十條之偽造私文書，
以無制作權之人制作他人名義之文書為要件之一，有制作權人簽名蓋章之空白文書，
本無文書之內容存在，如無制作權之人，未得其同意私自制作其內容，仍屬文書之偽
造行為。告訴人於偵審中供稱：伊存錢係為買房子，因被告說富邦銀行有優惠購屋貸
款方案，伊才到該銀行台中分行開戶存款，因伊之公司離銀行太遠，被告告訴伊蓋章
於空白取款憑條寄放在被告處，如需用錢時，打電話給被告即可幫其提領入其附近
銀行帳號，並未同意被告自行填寫空白取款憑條提領借用等情（見偵查卷第六頁背面
、第四十一頁、第一審卷第十七頁）。原判決根據上開供述及其他相關證據，認被告
未經告訴人之同意，擅自在其蓋章之空白取款憑條填寫金額、日期，持以提領存款，
而成立行使偽造私文書罪，難指為違法。又刑事訴訟法第三百七十九條第十款所稱「
依本法應於審判期日調查之證據」，乃指該證據與待證事實有重要關係，在客觀上認
為應行調查者而言。原判決依據卷附被告填寫金額、日期之取款憑條五紙、邱寶蓮之
存摺影本等相關資料，認定被告先後偽造該五紙取款憑條詐領邱寶蓮在銀行之存款至
只剩十一萬元，而論以行使偽造私文書罪，已於理由內詳加論述說明。至告訴人邱寶
蓮所交付之已蓋印之空白取款憑條是否為十張，因原判決並未認定被告收受該空白取
款憑條亦構成犯罪，另告訴人向何人探詢其存款僅剩十一萬元及銀行經理之反應如何
，係屬被告犯罪後如何被發現問題，在客觀上顯然於此部分犯罪事實之認定及法律之
適用不生影響，縱原審未加以調查說明，亦不得指為有應調查之證據未予調查及理由
不備之違法。其餘上訴意旨就原判決理由已有說明之事項，未依據卷內資料具體指摘
有何不適用法則或適用法則不當，徒憑己意漫指其違法，再為單純事實上之爭執，難
謂適法之第三審上訴理由。被告此部分之上訴為違背法律上之程式，應予駁回。
二檢察官對偽造文書上訴部分：
查第三審上訴書狀，應述上訴理由，其未述者，得於提起上訴後十日內補提理由
書於原審法院，已逾上述期間，而於第三審法院未判決前仍未提出上訴理由書狀者，
第三審法院應以判決駁回之。刑事訴訟法第三百八十二條第一項、第三百九十五條後
段規定甚明。本件檢察官對被告偽造私文書部分，不服原審判決，於八十六年七月七
日提起上訴，其所提出之上訴理由狀，並未述對此部分不服之理由，迄今逾期已久
，於本院未判決前仍未提出，依上開規定，此部分上訴自非合法，應予駁回。
三檢察官及被告對詐欺及侵占之上訴部分：
按刑事訴訟法第三百七十六條所列各罪之案件，經第二審判決者，不得上訴於第三審
法院，法有明文。本件被告詐欺及侵占部分，原審係依刑法第三百三十九條第一項及
同法第三百三十五條第一項論處罪刑。另檢察官起訴被告侵占馮港銓等人股款，原判
決不另為無罪諭知部分，起訴書認係涉犯刑法第三百三十五條第一項之罪嫌。核屬刑
事訴訟法第三百七十六條第三款、第四款之案件。依上開說明，既經第二審判決，自
不得上訴於第三審法院。另檢察官上訴意旨爭執被告偽造文書部分尚牽連背信罪，被
告侵占馮港銓股款之同一事實亦構成背信罪嫌云云，因刑法第三百四十二條之背信罪
，核屬刑事訴訟法第三百七十六條第五款之案件，經第二審判決後亦不得上訴第三審
法院。縱詐欺部分及檢察官所爭執偽造文書詐領存款另涉犯背信部分，與前述被告行
使偽造私文書部分有牽連關係，為裁判上一罪，但其行使偽造私文書部分之上訴為不
合法，本院應從程序上予以駁回，而無從為實體上判決，對於輕罪部分之此部分，亦
無從適用審判不可分原則，為實體上審判。檢察官及被告竟復提起上訴，顯為法所不
許，應予駁回。
據上論結，應依刑事訴訟法第三百九十五條，判決如主文。
中      華      民      國    八十八    年      六      月      三      日
                              最高法院刑事第五庭
                                  審判長法官  董  明  霈
                                        法官  丁  錦  清
                                        法官  賴  忠  星
                                        法官  林  茂  雄
                                        法官  王  居  財
      右正本證明與原本無異
                                              書  記  官
中      華      民      國    八十八    年      六      月      十      日
